行　政　法　院　判　決　　　　　　　　　　　　　八十八年度判字第四二七二號
　　原　　　告　黃明壽即永和金屬工廠
　　被　　　告　台南縣稅捐稽徵處
右當事人間因營業稅事件，原告不服財政部中華民國八十七年六月三十日台財訴第0
00000000號再訴願決定，提起行政訴訟，本院判決如左︰
　　主  文
原告之訴駁回。
　　事  實
緣原告於民國八十一年間申報購買銅料，金額計新台幣（以下同）七四四、七三二元
，稅額三七、二三七元，未取得實際交易對象所開立之統一發票，而以虛設行號之丞
厚企業有限公司（以下簡稱丞厚公司）開立之統一發票字軌ＮＮ00000000號
乙紙，作為進項憑證申報扣抵營業稅，經台中市稅捐稽徵處檢送相關資料，移由被告
審理違章成立，被告乃據以補徵營業稅三七、二三七元，並按所漏稅額裁處七倍罰鍰
二六○、六○○元，原告不服，循序提起訴願、再訴願，均遭決定駁回，遂提起行政
訴訟。茲摘兩造訴辯意旨於次：
原告起訴意旨略謂：一、按營業稅法第五十一條第五款規定－納稅義務人有虛報進項
稅額者，除追繳稅款外，按所漏稅額處一倍至十倍罰鍰，並得停止其營業。依此規定
意旨，自應以納稅義務人有虛報進項稅額，並因而逃漏稅款者，始得據以追繳稅款及
處罰。二、被告曾謂原告自行提供之進貨簿、現金簿等帳載資料，固可認其確有進貨
之事實，惟查丞厚企業有限公司係一虛設行號，且原告亦無法證明其確有支付進項稅
額與實際銷貨之營業人，亦未能明確指出其實際銷貨對象，而引財政部八十三年七月
九日台財稅第八三一六○一三七一號函，逕對原告依營業稅法第五十一條第五款之規
定補稅及罰鍰。事實上原告及丞厚企業有限公司均已依規定按期申報進銷項資料，並
按其申報之應納稅額繳納，此已為被告所認定，顯然並未違反營業稅法第五十一條第
五款之規定。而且原告曾於復查及訴願、再訴願時一再提及最爭議之處，即廢五金原
料之交易習慣係以現金為支付工具，而被告要原告以開立支票方為支付證明之認定
，此實強人所難，而完全否准原告所提出之任何理由及證據－包括丞厚企業有限公司
負責人蔡惠麗出具現金簽收單以及其亦願意親自證明其係以現金收到該筆貨款，而逕
認定違反營業稅法第五十一條第五款之規定，予以補稅及罰鍰，原告實為不服。三、
本院八十六年度判字第三三九號「營業人取得非實際交易對象所開立之統一發票，作
為進項憑證申報扣抵銷項稅額，即使開立統一發票者，為虛設之公司行號實際上無營
業之事實，如其已依法申報繳納所開立統一發票應納之營業稅，則營業人尚無逃漏營
業稅之情形，不得逕對其補徵營業稅。而撤銷了稽徵機關之處分」。該判決理由亦指
出原告前述理由第一段之說明，且更深指營業人有進貨之事實，不向直接出賣人取得
統一發票者，固得逕適用稅捐稽徵法第四十四條處罰。惟必有虛報進項稅額，並因而
逃漏稅款之情形，始得依營業稅法第五十一條第五款處罰。四、綜上所述，原告尚未
違反營業稅法第五十一條第五款之規定，而被告未經詳細查核而逕予以補稅罰鍰，原
告不服，請撤銷原處分及一再訴願決定等語。
被告答辯意旨略謂：一、本案原告於八十一年三月間非向丞厚企業有限公司購進銅原
料，惟卻取得該虛設行號丞厚企業有限公司所開立之統一發票乙紙充當進貨憑證，並
持以申報扣抵銷項稅額，其銷售額計七四四、七三二元（稅額三七、二三七元）。案
經臺中市稅捐稽徵處檢送案相關資料通報被告新化分處派員調查，並移送被告審查
結果違章屬實，除依法補徵所漏稅款三七、二三七元，並依營業稅法第五十一條第五
款規定科處所漏稅額七倍之罰鍰計二六○、六○○元（至違反稅捐稽徵法第四十四條
規定應處罰鍰部分，核依財政部八十五年四月二十六日台財稅第八五一九○三三一三
號函釋說明意旨，同時觸犯行為罰及漏稅罰者，應擇一從重處罰勿庸併罰）。原告不
服，依法向被告申請復查結果未獲變更，乃循序提起訴願、再訴願仍遭決定駁回，遂
而提起本行政訴訟。二、本案依據原告自行提供之進貨簿、現金簿等帳載資料固可認
其確有進貨之事實，惟查，丞厚企業有限公司業經台灣高等法院台中分院八十四年度
上易字第四五二號判決確定其為虛設行號在案，故而可證丞厚企業有限公司不可能銷
貨予原告，原告自無向其進貨並支付進項稅額之事實，起訴理由一再執詞主張其實際
交易之對象確係該丞厚企業有限公司顯非事實。況查，原告亦無法證明其確有支付進
項稅額與實際銷貨之營業人，亦未能明確指出其實際銷貨之對象，故其違章行為屬實
，本案核依修正後營業稅法及首揭財政部八十三年七月九日台財稅第八三一六○一三
七一號函釋說明二(一)(2)暨部頒「稅務違章案件裁罰金額或倍數參考表」規定，依營業
稅法第五十一條規定補稅及按所漏稅額核處七倍罰鍰於法並無不合。（至其違反稅捐
稽徵法應按第四十四條規定核處罰鍰部分，業經本處依財政部八十五年四月二十六日
台財稅第八五一九○三三一三號函釋說明二之(二)規定「營業人觸犯營業稅法第五十一
條各款，如同時參照行政法院八十四年九月二十日九月份第二次庭長評事聯席會議決
議意旨，勿庸併罰，應擇一從重處罰。」准予免罰在案）。三、次查，依據高雄市稅
捐稽徵處查復被告暨台灣高等法院台中分院八十四年度上易字第四五二號判決意旨，
開立發票之丞厚公司雖已依規定申報營業額，惟查該公司「自八十一年一月間起大量
提供業務上登載不實之該公司發票予其他同業，按統一發票所載金額收取百分之八至
百分之十之代價，共計幫助逃漏稅捐．．．」，故其並無銷貨之事實，係屬虛偽開立
發票販售幫助他人逃漏營業稅之虛設行號公司足堪認定，從而本案原告自無法與其有
實際交易之行為，自難認定「丞厚公司」為本案原告之實際銷貨人，起訴主張確實係
向丞厚企業有限公司購貨且以現金完成交易，實無虛報進項稅額違章之情事等節顯非
事實，核無理由。四、至原告援引本院八十六年度判字第三三九號之判決理由指稱「
必有虛設進項稅額，並因而逃漏稅款之情形始得依營業稅法第五十一條第五款處罰」
乙節，按上開判決係屬個案之判決核非判例，其效力僅得拘束該個案，本案違章情節
兩案是否相同尚未可知，故要無援引適用之餘地。況類此營業人有進貨事實而取得非
實際交易對象之虛設行號所開立之統一發票充作進項憑證申報扣抵銷項稅額，如虛開
之統一發票已申報繳納營業稅，是否構成逃漏並處漏稅罰乙案，業經財政部八十七年
一月十七日台財稅第八七一九二五四一○號函釋說明「二按我國現行加值型營業稅係
就各個銷售階段之加值額分別予以課稅之多階段銷售稅。各銷售階段之營業人皆為營
業稅之納稅義務人，故尚不能僅以最後銷售階段之營業人已報繳營業稅，即認定其他
銷售階段之營業人當無逃漏營業稅。本案就營業人有進貨事實而取得非實際交易對象
之虛設行號所開立之統一發票充作進項憑證申報扣抵銷項稅額之情形而言，因虛設之
公司行號為牟取不法之利益，而無銷售貨物或勞務之事實虛開統一發票後，通常另取
得虛偽之進項憑證申報扣抵銷項稅額，以抵銷其應納之稅額，故虛設之公司行號縱有
申報營業稅，政府亦無收到應收之稅款，自難謂無逃漏。三本案八十三年七月九日台
財稅第八三一六○一三七一號函釋，對於營業人有進貨事實而取得虛設行號所開立之
統一發票充作進項憑證申報扣抵銷項稅額之情形，規定如該營業人能證明確有支付進
項稅額予實際銷貨之營業人，並經稽徵機關查明該稅額已依法報繳者，除應依營業稅
法第十九條第一項第一款規定追補稅款外，不再處以漏稅罰。核其意旨乃虛設之公司
行號縱有申報營業稅，惟依前述情形，政府仍無收到應收之稅款，故取得其發票申報
扣抵之營業人，尚難謂無逃漏；至該營業人如能證明確有支付進項稅額予實際銷貨之
營業人，則稽徵機關當可據以追補實際銷貨人所逃漏之稅款，使政府收到應收之稅款
，故可免處漏稅罰」在案；本案違章情節因原告「無法證明確有支付進項稅額予實際
銷貨之營業人」，故核依首揭財政部八十三年及八十七年函釋之規定，其虛報進項稅
額，已構成逃漏稅，仍應依營業稅法第五十一條第五款規定補稅並核處漏稅罰，故被
告原處分並無不合應予維持。五、綜上，本案原告之訴顯無理由，敬請依法判決原告
之訴駁回，以維稅政等語。
    理  由
按「營業人左列進項稅額，不得扣抵銷項稅額：一、購進之貨物或勞務未依規定取得
並保存第三十三條所列之憑證者。」、「營業人以進項稅額扣抵銷項稅額者，應具有
載明其名稱、地址及統一編號之左列憑證：一、購進貨物或勞務時所取得載有營業稅
額之統一發票。」、「納稅義務人有左列情形之一者，除追繳稅款外，按所漏稅額處
一倍至十倍罰鍰．．．五、虛報進項稅額者。」分別為行為時營業稅法第十九條第一
項第一款、第三十三條第一款及八十四年八月二日修正公布之營業稅法第五十一條第
五款所明定。次按「為符合司法院大法官會議釋字第三三七號解釋意旨，對於營業人
取得非實際交易對象所開立之統一發票作為進項憑證申報扣抵銷項稅額之案件，應
情節，分別依左列原則處理：(一)取得虛設行號發票申報扣抵之案件：2.有進貨事實者
：(1)進貨部分，因未取得實際銷貨人出具之憑證，應依稅捐稽徵法第四十四條規定處
以行為罰。(2)因虛設行號係專以出售統一發票牟取不法利益為業，並無銷貨事實，故
取得虛設行號發票之營業人，自亦無向該虛設行號進貨並支付進項稅額之事實，除該
營業人能證明確有支付進項稅額予實際銷貨之營業人，並經稽徵機關查明該稅額已依
法報繳者，應依營業稅法第十九條第一項第一款規定，就其取得不得扣抵憑證扣抵銷
項稅額部分，追補稅額；不再處漏稅罰外，其虛報進項稅額，已構成逃漏稅，應依營
業稅法第五十一條第五款規定補稅並處罰。．．．」亦經財政部八十三年七月九日台
財稅第八三一六○一三七一號函說明二之(一)2.所釋示。上開財政部函釋核與首揭營業
稅法相關規定之意旨相符，本院自得予援用。本件原告於八十一年間申報購買銅料，
金額計七四四、七三二元，稅額三七、二三七元，未取得實際交易對象所開立之統一
發票，而以虛設行號之丞厚公司開立之統一發票字軌ＮＮ00000000號乙紙，
作為進項憑證申報扣抵營業稅，經台中市稅捐稽徵處檢送相關資料，移由被告審理違
章成立，被告乃據以補徵營業稅三七、二三七元，並按所漏稅額裁處七倍罰鍰二六○
、六○○元，原告不服，循序提起行政訴訟，主張：其於八十一年三月間購買銅材一
批，確向丞厚公司購買，因原告工廠規模不大，付款均以現金支付，自不能以無法提
出支票付款之證據，即率予認定未向丞厚公司進貨，況依本院八十六年度判字第三三
九號判決意旨，原告確實有進貨，僅能依稅捐稽徵法第四十四條處罰，被告補營業稅
並科罰，顯有違誤云云。經查：原告雖提出送貨單，收取貨款證明，統一發票及現金
支出傳票主張其確有進貨云云，然依原告提出之現金支出傳票，其支付系爭銅材料之
金額為七四四、七三二元，而其提出之系爭統一發票及送貨單以及丞厚公司負責人出
具之收取貨款證明卻均載明收到之貨款為七八一、九六九元，有上開現金支出傳票、
統一發票、送貨單及收取貨款證明各乙份附訴願可稽，尤其是收取貨款證明之日期
載為八十五年十二月二十二日，與原告主張系爭買賣發生之八十一年三月二十四日不
符，足證原告所提送貨單，收取貨款證明均係事後彌縫之作，其主張確有進貨云云，
核難採信。且丞厚公司自八十一年一月間起大量提供職務上登載不實之公司發票予其
他同業，按統一發票所載金額收取百分之八至百分之十之代價，幫助逃漏稅捐，並無
銷貨之事實，係屬虛偽開立發票販售幫助他人逃漏營業稅圖利之虛設行號，業據台灣
高等法院台中分院八十四年上易字第四五二號刑事判決認定屬實判罪處刑確定在案，
有刑事判決書附原處分可稽，足證原告不可能向該丞厚公司進貨收購系爭廢銅。至
原告所引本院八十六年度判字第三三九號判決乃屬另案，案情不同，且非判例，尚難
執為本案有利原告認定之依據，從而原告所訴各節，均無足取，本件原處分揆諸首揭
規定，洵無違誤，一再訴願決定，遞予維持，俱無不合，原告起訴意旨，難謂為有理
由，應予駁回。
據上論結，本件原告之訴為無理由，爰依行政訴訟法第二十六條後段，判決如主文。
中    華    民    國     八十八      年     十二     月     二十四      日
                    行 政 法 院 第 六 庭
                                審 判 長 評  事      徐  樹  海
                                         評  事      藍  獻  林
                                         評  事      高  啟  燦
                                         評  事      林  家  惠
                                         評  事      劉  鑫  楨
右  正  本  證  明  與  原  本  無  異
                                         法院書記官  陳  佩  玲
中    華    民    國     八十八      年     十二     月     二十九      日
